臺灣高等法院臺中分院刑事判決
                                    110年度上訴字第212號
上  訴  人
即  被  告  林游信



上列上訴人即被告因妨害秩序等案件，不服臺灣臺中地方法院10
8年度原訴字第84號，中華民國109年7月29日第一審判決（起訴
案號：臺灣臺中地方檢察署108年度偵字第18197號，108年度少
連偵字第411號），提起上訴，本院判決如下：
    主  文
原判決撤銷。
乙○○犯公然聚眾施強暴脅迫而下手實施罪，處有期徒刑陸月，
如易科罰金，以新臺幣壹仟元折算壹日。
    犯罪事實
一、緣劉冠廷為臉書直播平臺「冠廷往事」之直播主，謝筑穎、
    張宏傑及魏傳恩均為該直播平臺之員工（劉冠廷、謝筑穎、
    張宏傑、魏傳恩所犯妨害秩序等罪，由原審法院另行審結）
    ，劉冠廷獲悉托育員郭慧敏（業經法院判處有期徒刑6年8月
    確定）涉對收托之幼兒陳○妤犯重傷害罪嫌，經媒體廣為報
    導，劉冠廷、謝筑穎、張宏傑、魏傳恩乃於民國108年6月23
    日18時許，共同前往郭慧敏當時所居住、位在臺中市○○區
    ○○○路0段000號之「寓上樂灣」大廈社區（下稱甲社區）
    ，劉冠廷且沿途以手機網路直播，號召不特定網友前往甲社
    區聚集，並公布甲社區之地址，及表示需要雞蛋等語，其4
    人抵達甲社區後，劉冠廷、謝筑穎持續以網路直播糾集群眾
    ，而臺中市政府警察局太平分局（下稱太平分局）員警因接
    獲報案而前往現場維持秩序，至同日22時許，現場聚集之群
    眾多達400多人，乙○○則於同日22時30分許，騎乘車牌號
  &0000; 碼000-000號機車到場。詎乙○○竟基於對依法執行職務
    之
    公務員施強暴脅迫、公然聚眾施強暴脅迫及妨害他人行使權
    利之犯意，先對現場群眾稱：「我等一下將門弄破好不好？
    兄弟們太假笑（假肖）！」等語，並將甲社區門口雨傘架上
    放置之雨傘丟向大門口，並手執磚塊作勢欲丟向員警，以此
    方式公然聚眾下手實施強暴脅迫及妨害員警執行公務，且妨
    害甲社區住戶人車進出及居住安寧之權利，乙○○至翌日（
    24日）凌晨零時許始自現場離去。嗣經員警依現場錄影蒐證
    畫面循線追查，而悉上情。
二、案經臺灣臺中地方檢察署（下稱臺中地檢署）檢察官指揮太
    平分局移送臺中地檢署檢察官偵查起訴。
    理    由
一、證據能力方面：
  ㈠按刑事訴訟法第159條之5規定被告以外之人於審判外之陳述
    ，雖不符前4條之規定，而經當事人於審判程序同意作為證
    據，法院審酌該言詞陳述或書面陳述作成時之情況，認為適
    當者，亦得為證據。當事人、代理人或辯護人於法院調查證
    據時，知有第159條第1項不得為證據之情形，而未於言詞辯
    論終結前聲明異議者，視為有前項之同意，其立法意旨在於
    傳聞證據未經當事人之反對詰問予以核實，原則上先予排除
    ，惟若當事人已放棄詰問或未聲明異議，基於證據資料愈豐
    富，愈有助於真實發現之理念，且強化言詞辯論原則，法院
    自可承認該傳聞證據例外擁有證據能力。經查，檢察官、被
    告乙○○對本院下述所引用之證據均表示沒有意見（見原審卷
    二第32頁、本院卷第49至55、69至74頁），且迄至言詞辯論
    終結前亦未聲明異議，本院審酌該等證據之取得過程並無瑕
    疵，與本案待證事實間復具有相當之關聯性，以之為本案證
    據尚無不當，認得為本案之證據，是依刑事訴訟法第159條
    之5之規定，均有證據能力。
  ㈡又傳聞法則乃對於被告以外之人於審判外之言詞或書面陳述
    而為之規範，本案判決以下所引用之非供述證據，無刑事訴
    訟法第159條第1項規定傳聞法則之適用，經本院於審理時依
    法踐行調查證據程序，檢察官、被告均不爭執各該證據之證
    據能力，且與本案待證事實具有自然之關聯性，亦查無依法
    應排除其證據能力之情形，依法自得作為證據。
二、認定犯罪事實所憑之證據及理由：
  ㈠訊據被告乙○○坦承於前述時地，騎乘機車前往甲社區現場公
    然聚眾，並當員警在場執行維護公共秩序職務時，對社區大
    門口及員警實施上述口頭脅迫暨強暴舉動等事實不諱（見本
    院卷第49、75頁），並經證人即同案被告劉冠廷、魏傳恩、
    張宏傑、謝筑穎、洪政豪、趙子琪、何懿家、李俊龍、李宗
    澤、申宗義、蕭中岳、楊國慶於警詢、偵訊及原審審理中證
    述明確（見19513號偵卷第91至101、141至143、345至352、
    423至426、437至455、495至498、551至556、585至587頁；
    18197號偵卷第71至75、107至109、113至117、141至143、1
    47至150、171至172、177至183、211至212、217至220、241
    至242、247至251、279至281、359至362、385至387、391至
    399、401至403頁；原審卷一第215至235、343至356、465至
    473頁），且經證人陳俊彥於原審審理時、證人即告訴代理
    人李進安、少年李○寶於警詢及偵訊中證述詳實（見原審卷
    二第19至25頁；18197號偵卷第285至293、353至355、427至
    431、451至452頁），並有原審法院108年聲搜字1026號搜索
    票、臺中市政府警察局搜索扣押筆錄、扣押物品目錄表、收
    據【受執行人：謝筑穎、劉冠廷、魏傳恩、張宏傑、少年李
    ○寶】（見警卷第173至181、189至203、213至219、247至25
    3、373至383頁）、蒐證錄影畫面1-1至1-10翻拍照片及說明
    、現場蒐證照片、蒐證錄影畫面翻拍照片及譯文、謝筑穎之
    蒐證錄影畫面2-1至2-8翻拍照片及說明、趙子琪之蒐證錄影
    畫面3-1至3-4翻拍照片及說明、趙子琪、何懿家叫囂及咆嘯
    畫面翻拍照片、行為違法之警告、命令解散告示時間翻拍照
    片、何懿家之蒐證錄影畫面4-1至4-4翻拍照片及說明、被告
    乙○○之蒐證錄影畫面5-1至5-6翻拍照片暨說明及譯文、申宗
    義、李宗澤之蒐證錄影畫面6-1至6-2翻拍照片及說明、申宗
    義之蒐證錄影畫面7-1至7-3翻拍照片及說明、少年李○寶之
    蒐證錄影畫面8-1至8-3翻拍照片及說明、臉書暱稱「那個寶
    」貼文畫面翻拍照片、李俊龍之蒐證錄影畫面9-1至9-6翻拍
    照片及說明、蕭中岳之蒐證錄影畫面10-1至10-4翻拍照片及
    說明、洪政豪之蒐證錄影畫面11-1至11-2翻拍照片及說明、
    楊國慶之蒐證錄影畫面12-1至12-4翻拍照片及說明、張宏傑
    之蒐證錄影畫面13-1至13-4翻拍照片及說明、魏傳恩之蒐證
    錄影畫面14-1翻拍照片及說明、寓上樂灣社區管理委員會報
    價單（見警卷第255至289、291至295、297至322、331至361
    頁）、臉書暱稱「Ho Kwok Chung」及其直播影片畫面翻拍
    照片、臉書暱稱「謝筑筑」畫面翻拍照片、臉書社群「冠廷
    往事」及其直播影片畫面翻拍照片（見18197號偵卷第261至
    269頁）附卷可稽，足認被告前開任意性之自白與事實相符
    ，應可採信。
  ㈡被告雖辯稱其係基於關懷陳姓小朋友被害情形，及要協助警
    方勸退劉冠廷等聚集之群眾，而上述言語及舉動，目的是要
    讓警方可以依法執行逮捕鼓動群眾實施強暴脅迫之人，主觀
    上並沒有妨害公務、實施強暴脅迫或妨害社區住戶進出權利
    之本意云云。然查本件證人即在現場指揮之員警陳俊彥於原
    審審理中已明確證述，與被告並不認識，且未同意或授權被
    告以前述方式溝通處理現場群眾之疏導，則被告以上述口語
    搧動、丟擲雨傘，乃至向現場員警作勢丟擲磚塊，實施強暴
    脅迫，自不能認有何阻卻違法之事由。況被告自承未曾受過
    任何處理群眾事件之專業訓練，依其生活經驗，亦顯然欠缺
    與群眾談判，以疏解群眾退散之能力。而其以前述言詞、舉
    動，對現場欠缺理性聚集之群眾表現，外觀上並無法使人認
    知其目的在於讓員警逮捕違法聚眾者，或促使警方與其協力
    勸退聚集之群眾，反而看起來有鼓譟群眾模仿，擴大事端而
    屬「提油救火」之情勢。是被告辯稱並無犯罪故意，應屬事
    後卸責之詞，不足採信。本案事證明確，被告犯行洵堪認定
    ，應予依法論科。
三、論罪科刑：
  ㈠按行為後法律有變更者，係包括構成要件之變更而有擴張或
    限縮，或法定刑度之變更。行為後法律有無變更，端視所適
    用處罰之成罪或科刑條件之實質內容，修正前後法律所定要
    件有無不同而斷。若新、舊法之條文內容雖有所修正，然其
    修正係無關乎要件內容之不同或處罰之輕重，而僅為文字、
    文義之修正或原有實務見解、法理之明文化，或僅條次之移
    列等無關有利或不利於行為人，則非屬該條所指之法律有變
    更，自不生新舊法比較之問題，而應依一般法律適用原則，
    適用裁判時法（最高法院100年度台上字第1616號判決意旨
    參照）。查本件被告行為後，刑法第135條第1項、第150條
    、第304條第1項之規定，雖均於108年12月25日修正公布，
    並自同年12月27日生效施行；然修正後之規定係依刑法施行
    法第1條之1第2項本文規定，僅將罰金刑單位由「銀元」改
    為「新臺幣」，將罰金提高30倍，其修正結果僅係將條文之
    罰金數額調整換算後予以明定，為文字之修正，不生有利或
    不利於行為人之情形，揆諸前揭最高法院判決意旨，則非屬
    刑法第2條第1項所指之法律有變更，自不生新舊法比較之問
    題，而應依一般法律適用原則，逕行適用裁判時法，先予敘
    明。
  ㈡核被告所為，係犯刑法第135條第1項之妨害公務執行罪、第1
    50條後段之公然聚眾下手施強暴脅迫罪及第304條第1項之強
    制罪。被告於密接之時、地，以言語脅迫、丟擲雨傘、持磚
    塊作勢攻擊等舉動為前開犯行，各行為之獨立性極為薄弱，
    依一般社會健全觀念，在時間差距上，難以強行分開，為接
    續犯，應各論以一罪。又被告以一行為犯前述妨害公務執行
    罪、公然聚眾下手施強暴脅迫罪及強制罪，為想像競合犯，
    爰依刑法第55條前段之規定，從一重論以情節較重之公然聚
    眾下手實施強暴脅迫罪。
  ㈢原審法院因認被告罪證明確，而予以論罪科刑，雖然有所依
    據。但刑法第135條第1項之妨害公務執行罪與第304條第1項
    之強制罪，法定本刑均為3年以下有期徒刑、拘役或9千元以
    下罰金，而同法第150條第1項後段之公然聚眾下手實施強暴
    脅迫罪，法定本刑則為6月以上5年以下有期徒刑，顯然重於
    前述二罪。被告以一行為犯前述妨害公務執行罪、公然聚眾
    下手施強暴脅迫罪及強制罪，為想像競合犯，依刑法第55條
    前段之規定，自應從一重論以較重之公然聚眾下手實施強暴
    脅迫罪。原判決卻論以刑法第135條第1項之妨害公務執行罪
    ，於法即有違誤，被告上訴意旨否認犯罪故意，而執前開辯
    詞指摘原判決不當，雖無理由，惟原判決既有前揭違誤，自
    應由本院將原判決撤銷改判，且依刑事訴訟法第370條第1項
    但書規定，並無不得諭知較重於原審判決之刑之情形。爰審
    酌被告僅因聽聞直播主所述之社會事件，即率爾前往案發地
    ，見警方到場依法執行職務時，仍與現場眾多聚集者一同以
    言語、行動對員警施強暴、脅迫，且妨害甲社區住戶之居住
    權利，所為實應予非難；惟念其犯後終能坦承客觀犯行之犯
    後態度，及其本案之犯罪動機、目的、手段、所生之危害，
    暨其自陳高工肄業之教育程度、已婚、從事房屋修繕工作、
    家庭經濟狀況不好（見原審卷二第37頁）等一切情狀，量處
    如主文第2項所示之刑，並諭知易科罰金之折算標準，以示
    懲儆。
據上論斷，應依刑事訴訟法第369條第1項前段、第364條、第299
條第1項前段，刑法第135條第1項、第150條後段、第304條第1項
、第55條前段、第41條第1項前段，判決如主文。
本案經檢察官鐘祖聲提起公訴，檢察官甲○○庭執行職務。
中　　華　　民　　國　 110　　年　　4 　　月　　14　　日
            刑事第三庭  審判長法　官　胡　忠  文
                              法　官　楊  欣  怡
                              法　官　邱  顯  祥       
以上正本證明與原本無異。
如不服本判決應於收受送達後20日內向本院提出上訴書狀，其未
敘述上訴之理由者，並得於提起上訴後20日內向本院補提理由書
（均須按他造當事人之人數附繕本）「切勿逕送上級法院」。

                              書記官  陳  緯  宇 
　　　　　　　　　　　　　　　
中　　華　　民　　國　　110 　年　　4 　　月　　14　　日
附錄本案論罪科刑法條：
刑法第135條：
對於公務員依法執行職務時，施強暴脅迫者，處3年以下有期徒
刑、拘役或9千元以下罰金。
意圖使公務員執行一定之職務或妨害其依法執行一定之職務或使
公務員辭職，而施強暴脅迫者，亦同。
犯前二項之罪，因而致公務員於死者，處無期徒刑或7年以上有
期徒刑；致重傷者，處3年以上10年以下有期徒刑。
刑法第150條：
在公共場所或公眾得出入之場所聚集3人以上，施強暴脅迫者，
在場助勢之人，處1年以下有期徒刑、拘役或10萬元以下罰金；
首謀及下手實施者，處6月以上5年以下有期徒刑。
犯前項之罪，而有下列情形之一者，得加重其刑至2分之1：
一、意圖供行使之用而攜帶兇器或其他危險物品犯之。
二、因而致生公眾或交通往來之危險。
刑法第304條：
以強暴、脅迫使人行無義務之事或妨害人行使權利者，處3年以
下有期徒刑、拘役或9千元以下罰金。
前項之未遂犯罰之。